【裁判字號】    89,訴,1910
【裁判日期】    901127
【裁判案由】    懲治走私條例
【裁判全文】
臺灣高雄地方法院刑事判決                        八十九年度訴字第一九一號
    公  訴  人  臺灣高雄地方法院檢察署檢察官
    被      告  己○○
    選任辯護人  孫禮光律師
                吳保仁律師
右列被告因懲治走私條例案件，經檢察官提起公訴（八十八年度偵字第一二０七五號
），本院判決如左：
    主  文
己○○共同私運管制物品進口逾公告數額，處有期徒刑伍月，緩刑參年。
    事  實
一、己○○係擔任設於高雄縣路竹鄉○○路三五四號之「玉聖香大批發股份有限公司
    」之負責人，且為設於同址且登記名義為丙○○之「輝美企業股份有限公司」（
    下稱輝美公司）之實際負責人，經營冥紙之進出口買賣及零售業務，與香港「Ｌ
    ＵＣＫＹ  ＡＬＬＩＥＤ」國際股份有限公司之姓名、年籍不詳之成年人，基於
    共同私運管制物品之犯意聯絡，由該名不詳年籍、姓名之成年人，將逾新台幣（
    下同）十萬元公告數額之管制進口物品大陸製已壓縮之金針菜三百四十八包（其
    中二十公斤有三百二十四包、二十七公斤有二十四包），共重七千一百二十八公
    斤，比照完稅價格為二十三萬六千五百三十八元，夾藏於裝載冥紙之二只貨櫃中
    （櫃號分別為ＷＨＬＵ0000000、ＷＨＬＵ0000000），自香港以
    出口冥紙名義運送來台，並於八十八年一月十五日，委由不知情之順大報關行之
    負責人戊○○向財政部高雄關稅局（下稱高雄關稅局）中島支局，以輝美公司名
    義申報自香港進口冥紙一批（進口報單為ＢＤ／八八／Ｕ０七八／００一０號）
    ，而將上開大陸製金針菜私運進口至國境內。嗣於同年一月十九日上午，經高雄
    關稅局中島支局查緝人員抽驗後查獲，自上開夾藏於二只貨櫃中之大陸製金針菜
    三百四十八包（業由高雄關稅局為沒入處分）。
二、案經法務部調查局航業海員調查處函送台灣高雄地方法院檢察署檢察官偵查起訴
    。
    理  由
一、訊據被告己○○固坦承曾經幫岳父丙○○一同經營香舖，並曾傳真資料予證人戊○○，惟矢口否認有何私運管制物品進口之犯行，辯稱：前開所查獲所夾藏金針
    菜之二只貨櫃並非伊委託順大報關行辦理進口報關事宜，而係伊岳父丙○○委託
    順大報關行辦理報關事宜，報關之相關資料亦是由岳父丙○○傳真予順大報關行
    的，此段期間伊亦未曾出國，貨櫃內為何會有大陸製金針菜一節，伊並不知情云
    云。辯護意旨則以：本件委託順大報關行進口冥紙，夾帶金針菜之人，並非被告
    本人，而係另有他人，被告僅係遭人冒名等詞為辯。惟查：
  （一）被告係設於高雄縣路竹鄉○○路三五四號之「玉聖香業大批發」之負責人，
        且輝美公司亦係設址於該處，惟並無實際員工進行運作，於八十八年一月十
        五日，由輝美公司委託順大報關行代為申報以進口裝載冥紙貨櫃二只，出賣
        人為香港「ＬＵＣＫＹ  ＡＬＬＩＥＤ」國際股份有限公司，並於同月十九
        日進口等情，業據被告於高雄航業海員調查站陳述無訛，復有有輝美公司之
        經濟部國際貿易局出進口廠商登記卡、號碼ＢＤ／八八／Ｕ０七八／００一
        ０號之進口報單各一份附卷可查；而財政部高雄關稅局中島支局之海關人員
        於輝美公司所進口之上開二只貨櫃中，經抽查該二只貨櫃後進行查驗，即發
        現前開二只貨櫃內層均以特製之鐵板焊接隔間密窩，而壓縮之金針菜即藏放
        於該夾層中，所查獲大陸製金針菜共三百四十八包（其中二十公斤有三百二
        十四包、二十七公斤有二十四包），共重七千一百二十八公斤，完稅價格為
        二十三萬六千五百三十八元等情，亦有進口報單ＢＤ／八八／Ｕ０七八／０
        ０一０號、高雄關稅局扣押貨物、運輸工具收據及搜索筆錄、財政部高雄關
        稅局八十八年一月二十七日以高普政字第八八二０００二五號函及八十九年
        十月二十三日以高普中字第八九００一九０五號函各一份附卷可憑。
  （二）復查，輝美公司所登記之負責人丙○○約於八十七年底及八十八年一月初時
        ，即因中風致口齒不清及行動不便等情，並於八十八年三月二十八日病逝於
        正大醫院等情，有證人即丙○○之妻乙○○於檢察官偵查中及本院調查時證
        稱：伊先生丙○○約於八十七年底、八十八年一月中風，在中風前因有糖尿
        病已遭截肢，且於中風後，行動就不方便，無法下床，講話也不清楚，並於
        八十八年三月二十八日因心臟衰竭過世，丙○○在中風前是有在作冥紙之進
        出口生意等情綦詳（見偵查卷第四十二頁至第四十三頁，本院九十年一月十
        日訊問筆錄），並有正大醫院於九十年十月二十六日以（九十）正字第０六
        四號函一紙附卷足憑；且輝美公司實際從事冥紙進出口事宜，除輝美公司登
        記名義人丙○○外，僅有被告一人負責之情，亦有證人即輝美公司所登記之
        股東吳明城指稱：伊並未與父親丙○○一同處理有關冥紙買賣事宜，伊弟弟
        於結婚後搬已出去住，亦未一同處理冥紙進出口事宜等語（建偵查卷第六十
        九頁至第七十頁背面訊問筆錄），與證人即被告之妻丁○○亦在庭證稱：伊
        先生與伊父親丙○○一同作冥紙買賣生意，家中尚有一位姊姊及三位弟弟，
        但姊姊及弟弟均未與父親一同處理買賣進口事宜等語甚明（見本院九十年三
        月二十五日訊問筆錄），並據證人即順大報關行負責人戊○○於調查站陳稱
        ：「我是接受己○○先生委託報運提示報單貨物進口，八十八年一月十五日
        當天己○○先生將提示報單所須之資料，包括商業發票、提單、裝箱單等以
        傳真方式傳遞到我公司以利製作報單，公司製妥報單後報關，由海關查驗。
        ‧‧‧我與己○○先生約定提示報單貨物報關收取報關費新台幣五百五十元
        ，理貨費一千元，增加一個櫃子加收五百元，提示報單共有二櫃，所以共收
        取二千零二十五元。提示報單所花費之費用包括運費五萬元，查驗費二萬五
        千元押款及關稅二萬六千九百三十元等共計十萬零九百三十元均由我預先墊
        付，由於己○○先生避不見面，因此所有款項均未向己○○先生收取。我與
        己○○先生是私人眾（聚）會時認識，己○○先生以輝美公司名義請我為他
        報運貨物進口，大約起於八十七年三、四月間，期間並未發生來貨夾藏走私
        物品或其他不法情事，亦未發生積欠報關費用情形」等語（見附於偵查卷第
        八頁背面至第十頁之調查筆錄），並於本院調查時陳稱：事後伊有再通知輝
        美公司繳錢事宜，被告有將前開伊所代墊之費用繳清，將錢拿到伊公司繳付
        ，而這二只貨櫃應是被告與伊聯絡進口事宜，因輝美公司之負責人中風行動
        不方便，且事後海關會將原貨主所申報進口之貨品讓貨主提領，在八十八年
        二月中旬，被告有來辦理提領前開二只貨櫃，故伊先請被告付清伊所代墊之
        款項，且於事後被告並委託伊公司辦理前開進口冥紙之提領事宜，並幫被告
        請託車進行提領，費用均由被告支付等語明確（見本院八十九年十一月二十
        二日、九十年二月六日及同年三月二十日訊問筆錄），與證人即向被告購得
        前開所進口之一只貨櫃之甲○○亦到庭結證稱：約於二、三年前間因生意往
        來而認識被告，伊曾向被告購買一只貨櫃之庫錢，該貨櫃進口均是被告先進
        口處理好後再聯絡伊，稱要售一只貨櫃之庫錢予伊，且經由被告請工人將貨
        櫃拖運來給伊，貨錢伊是以現金交付與被告本人，伊並不認識丙○○等語明
        確（見本院九十年十月九日調查筆錄），綜上，輝美公司所登記之名義負責
        人丙○○於八十七年底及八十八年初即因中風致口齒不清、行動不便，其需
        如何向香港之公司聯絡進口冥紙事宜，並於八十八年一月中旬申辦報關進口
        相關事項，實不無疑義，且被告於前開貨櫃進口後，除辦理提領前開二只貨
        櫃外，並積極尋找買主，復觀之辦理貨物進口，貨主即進口商需先透過報關
        行才能提領，而事前貨主需先將相關資料如發票、提單、裝箱單及經濟部國
        貿局出進口廠商登記卡等資料交予報關行後，報關行始能據此製作報單後進
        行報關，如非被告將前開進口二只貨櫃之冥紙等資料交予報關行，報關行如
        何能製作報單報關！足認前開裝載冥紙之二只貨櫃，確係被告所購買並進口
        ，則其等對貨櫃中係裝載何種貨物自應知之甚詳。況被告係申報進口大陸冥
        紙一批，而冥紙價格顯然低於大陸製之金針菜之價格，則依常理言，若非被
        告曾告知香港「ＬＵＣＫＹ  ＡＬＬＩＥＤ」公司之人員欲進口大陸製之金
        針菜，該公司人員又豈會先將二只貨櫃進行改造加設夾層後，再將該批價值
        不斐之大陸製之金針菜裝載於上開二只貨櫃中，附隨冥紙「贈送」予輝美公
        司！且前開金針菜所藏放處是在貨櫃之底層中特製密窩方式藏放，是被告意
        圖藉此逃避檢查之情，應甚為明顯。
  （三）並查被告係於何時，將相關製作報單資料交予順大報關行即證人戊○○後委
        託辦理報關事宜，且先由報關行代墊相關費用後辦理報關事宜，事後亦由被
        告繳付報關行所代墊之費用，被告亦已提領原先進口之冥紙等情，已據證人
        戊○○於調查站及本院調查中證述甚明，且語意亦十分堅決肯定，惟卻於同
        時傳訊證人戊○○及被告在場時，證人戊○○則稱並非被告委託，並改稱：
        「（問：與己○○何時認識？）有一天有一人拿了一張己○○的名片，自稱
        是己○○，該人矮矮胖胖的，之後他都是用傳真來的，之後我才知道他不是
        己○○，而叫丙○○」、「（問：是否在庭之被告己○○付清代墊款項及提
        領貨櫃？）是自稱己○○的人，不像是在庭之被告己○○，自稱己○○的人
        ，體格非常好，眼睛凸凸的，留平頭，好像比在庭被告己○○之人高大」（
        見偵查卷第四十三頁訊問筆錄，及本院九十年二月六日訊問筆錄），而被告
        在庭則陳稱，伊岳父丙○○身高約一百六十幾公分，比伊還矮，體型與伊差
        不多等語，顯與證人戊○○所述與伊聯絡進口事宜之丙○○相差甚多，且該
        人究竟如何能取得輝美公司進口前開二只貨櫃之相關資料？且被告於找尋買
        主後即辦理提領，而將前開二只貨櫃之冥紙售出，實不無矛盾，是證人戊○○前開所述顯係為迴護被告之詞，自難作為有利於被告認定之依據。
  （四）綜前所陳，被告所辯，顯為事後卸責之詞，不足採信。本件事證明確，被告
        犯行已堪認定。
二、按一次私運匪偽物品，其總額由海關比照緝獲時之完稅價格計算，超過新臺幣十
    萬元者，為管制進口物品，而所謂匪偽物品係指匪偽生產、製造、加工等之物品
    ，有匪偽文字或圖案之標誌，或雖無匪偽文字或圖案之標誌而經鑑定確係匪偽之
    物品屬之，行政院公告之懲治走私條例公告管制物品項目及其數額丙項定有明文
    。查本件扣案之大陸製金針菜三百四十八包，重量為七千一百二十八公斤，完稅
    價格總計為二十三萬六千五百三十八元，已如前述，依上揭管制物品項目及其數
    額丙項規定，為管制進口物品。是核被告未經申報私運管制進口物品已逾公告數
    額之大陸製金針菜之行為，係犯懲治走私條例第二條第一項私運管制物品進口逾
    公告數額罪。而被告與香港「ＬＵＣＫＹ  ＡＬＬＩＥＤ」國際股份有限公司之
    不詳年籍、姓名之成年人間，就前揭私運管制物品進口之犯行，有行為之分擔及
    犯意之聯絡，為共同正犯，公訴意旨漏未論共犯部分，尚有未洽，附此敘明。又
    被告利用不知情之順大報關行負責人戊○○代為報關進口，應論以間接正犯。爰
    審酌被告素行尚可，有台灣高雄地方法院被告院內索引卡紀錄表一份在卷可憑，
    其私運管制物品之數量甚多，影響國內合法金針菜之銷售及國家稅收，且所私運
    之物品為農產品並未經檢驗，是否符合衛生安全標準，不無疑問，實有危害人民
    生命、身體之安全之虞，且犯後飾詞圖卸，未有悔意，惟在庭態度尚認良好等一
    切情狀，酌情分別量處如主文所示之刑。末查，被告前於七十七年間因犯賭博罪
    ，經本院以七十七年易字第三三五五號判處有期徒刑六月，如易科罰金以三十元
    折算一日，並於七十七年十一月三十日以易科罰金執行完畢，於執行完畢後五年
    內未曾手有期徒刑以上刑之宣告，有台灣高等法院被告全國前案紀錄表在卷可按
    ，其因一時貪慾，短於思慮，致觸犯本件犯行，經此偵、審程序，當應知所警惕
    ，信無再犯之虞，本院認前開對其所宣告之刑，以暫不執行為適當，爰諭知緩刑
    三年，以啟自新。
三、扣案之大陸地區製金針菜三百四十八包，共重七千一百二十八公斤，業經財政部
    高雄關稅局為沒入處分，有該局八十八年九月二十七日第０一二九更一號處分書
    在卷可按，爰不另為沒收之諭知，併此敘明。
據上論斷，應依刑事訴訟法第二百九十九條第一項前段，懲治走私條例第二條第一項
、第十一條、刑法第二十八條、第七十四條第二款，判決如主文。
中      華      民      國    九十      年     十一     月    二十七    日
                              台灣高雄地方法院刑事第四庭
                                  法      官   程克琳
右正本證明與原本無異。
如不服本判決，應於判決送達後十日內，向本院提出上訴狀。
                                   書記 官    梁瑜玲
中    華    民    國      九十      年      十一      月      三十      日
【附錄本案論罪科刑法條】
懲治走私條例第二條第一項：
私運管制物品進口﹑出口逾公告數額者，處七年以下有期徒刑，得併科新台幣二十萬
元以下罰金。


司法院資訊處製作；財團法人民間司法改革基金會備份。
